臺灣高等法院臺中分院刑事判決　　 100年度交上訴字第1036號
上　訴　人　臺灣臺中地方法院檢察署檢察官
被　　　告　林玉雪
上列上訴人因肇事逃逸罪案件，不服臺灣臺中地方法院100年度
交訴字第20號中華民國100年3月9日第一審判決（起訴案號：臺
灣臺中地方法院檢察署99年度調偵字第396號），提起上訴，本
院判決如下：
    主  文
上訴駁回。
    理  由
一、按依刑事訴訟法第350條、第361條、第362條、第367條規定
    ，不服地方法院之第一審判決而上訴者，須提出上訴書狀，
    並應敘述具體理由，為上訴必備之程式；其所提出之書狀未
    敘述上訴理由，或僅曾以言詞陳述上訴理由者，均應於上訴
    期間屆滿後20日內補提理由書於第一審法院。第一審法院經
    形式審查，認逾期未補提上訴理由者，應定期間先命補正；
    逾期未補正者，為上訴不合法律上之程式，應以裁定駁回。
    倘已提出上訴理由，但所提非屬具體理由者，則由第二審法
    院以上訴不合法律上之程式，判決駁回。而所謂具體理由，
    必係依據卷內既有訴訟資料或提出新事證，指摘或表明第一
    審判決有何採證認事、用法或量刑等足以影響判決本旨之不
    當或違法，而構成應予撤銷之具體事由，始克當之（例如：
    依憑證據法則具體指出所採證據何以不具證據能力，或依憑
    卷證資料，明確指出所為證據證明力之判斷如何違背經驗、
    論理法則）；倘僅泛言原判決認定事實錯誤、違背法令、量
    刑失之過重或輕縱，而未依上揭意旨指出具體事由，或形式
    上雖已指出具體事由，然該事由縱使屬實，亦不足以認為原
    判決有何不當或違法者（例如：對不具有調查必要性之證據
    ，法院未依聲請調查亦未說明理由，或援用證據不當，但除
    去該證據仍應為同一事實之認定），皆難謂係具體理由，俾
    與第二審上訴制度旨在請求第二審法院撤銷、變更第一審不
    當或違法之判決，以實現個案救濟之立法目的相契合，並節
    制濫行上訴（最高法院97年度台上字第 892號刑事判決意旨
    參照）。
二、檢察官上訴意旨略以：
  (一)查本件被告駕駛上開自用小客車撞擊被害人郭宗燁而肇事，
    其既知被害人業已倒地，應對被害人當場受有傷害乙節有所
    認識，竟未採取任何救護或其他必要措施，即逕行駕車離去
    ，足認被告明知肇事遽仍決意逃逸，其具肇事逃逸之主觀犯
    意及犯行已甚昭然。
  (二)又原審固以：被告事後亦確實於短時間內即現場處理員警尚
    未到場前馬上返回事故現場，配合接受約談，而非擅自逃離
    現場，企圖隱匿身分，足徵被告自始即無擅自逃離肇事現場
    之犯意，自不具備刑法第185條之4之肇事逃逸罪之主觀要件
    等語。然查，被告駛離現場之當下，即已增加被害人因就醫
    延誤致傷亡程度擴大之風險，並使肇事責任之釐清更為困難
    ，顯與刑法第185條之4之立法目的相為扞格。是被告肇事逃
    逸之犯行，於其起意離開現場之際即已既遂；其嗣後雖返回
    現場，亦僅能認其犯罪後之態度良好，尚無法脫免肇事逃逸
    罪之罪責。
  (三)原判決認事用法尚嫌未洽，請撤銷原判決，更為適當合法之
    判決等語。
三、查被告本件未具肇事逃逸之犯意，業據原審判決於理由欄五
    之(四)所詳予載明：「按刑法第一百八十五條之四之肇事逃逸
    罪，其客觀構成要件為行為人駕駛動力交通工具肇事，且致
    人死傷而逃逸，主觀要件則須行為人對致人死傷之事實有所
    認識，並進而決意擅自逃離肇事現場，始足當之（最高法院
    97年度台上字第4456號刑事判決參照）」。是本件車禍事故
    ，被告固有駕駛自小客車肇事之行為，然接下來所應探究者
    ，即為被告本身有無肇事後逃逸之犯罪故意問題。首先，依
    據員警調閱附近路口監視器再以蔡青峰、被害人郭宗燁及被
    告三人車輛之行進路現模擬還原結果，推測本件事故發生時
    間應該係在99年 4月27日22時10分許，而被告駕車離開現場
    之時間係當日22時13分30秒左右，返回現場時間係當日22時
    15分06秒左右，此有三車行進路線圖1份、圖例說明1份及三
    車行經路線附近路口監視器翻拍照片33張（參照偵查卷第 7
    頁、第8頁、第9至19頁）在卷可稽，則被告辯稱離開後約 2
    、3 分鐘即返回事故現場，應堪採信。再者，依據目擊證人
    李嘉勳於偵查中證稱：「（問：當時你跟林玉雪說她有撞到
    人，她有無轉過頭來察看，或是下車察看有無撞到人？）都
    沒有，她只是在車上，她說她要去載她女兒，她說如果我怕
    她跑掉的話，我可以上車跟她一起去，時間約3至5分鐘左右
    。」（參照偵查卷第64頁）、「我過去跟她講，你撞到人，
    她說她女兒在下一個路口，她要去接女兒，結果她就開車去
    載她女兒，之後她有回到車禍現場。她女兒在臺中市○○○
    路與五權西四街口，距離現場約 300公尺。」、「我追到她
    的車窗位置，我說她撞到人，她說二部機車不知道怎麼撞的
    ，我叫她停下來，她說她女兒在前方不遠處，她不會跑掉，
    如果我擔心她跑掉，我可以坐她的車，她要去接女兒，她馬
    上就回來。我想了一下，我就讓她去了。」（參照相驗卷第
    5 頁）等語，顯見被告在目擊證人李嘉勳告知其有肇事行為
    後，主動表明並無逃逸之意思，僅係先行接載女兒後即行返
    回，其主觀上並擅自逃離現場之犯意。復以，依據證人即到
    場處理員警周俊賢於本院審理中到庭證稱：伊當天接獲勤務
    中心 110通報後大約16分鐘左右即抵達事故現場，到達時間
    是當日22時27分左右，當場伊看到二部機車倒在現場，當時
    有一部 119救護車到現場，正在救護傷害蔡青峰，將之送到
    中國醫藥大學附設醫院救治，就伊所知，先前已經有一部救
    護車將另名傷患送至臺中醫院救治，另外有一部白色休旅車
    在現場，駕駛就是被告，被告人也在現場，當場被告沒有承
    認肇事，但是她表示不知道有肇事，但是有民眾跟她講她有
    肇事，說她的車跟倒地的機車有發生碰撞，民眾也說不清楚
    ，但並沒有明白說被告所駕駛的車有輾壓過送醫的郭宗燁，
    伊在場有對被告製作談話紀錄，並對被告所駕駛之車輛拍照
    ，被告也有配合接受詢問，伊當場查看被告之車子及詢問被
    告之結果，都看不出來有碰撞的痕跡，當時伊有用手電筒勘
    查被告所駕駛之車輛並沒有看到被害人之血跡，可能因為是
    晚上的關係，所以沒有辦法看到等語（參照本院卷第26頁正
    面至第28頁反面），佐以，卷附臺中市○○○○○道路交通
    事故肇事人自首情形紀錄表（參照警卷第39頁）中關於「自
    首情形」欄內所記載：「警方到場時，人車在現場....。」
    之情，可見被告事後亦確實於短時間內即現場處理員警尚未
    到場前馬上返回事故現場，配合接受約談，而非擅自逃離現
    場，企圖隱匿身分，足徵被告自始即無擅自逃離肇事現場之
    犯意，自不具備刑法第185條之4之肇事逃逸罪之主觀要件。
    」，其認事並無違反證據法則、經驗法則與論理法則，經核
    尚無不合。檢察官上訴理由仍認：被告認識被害人當場地受
    傷，竟未採取任何救護或其他必要措施，即逕行駕車離去，
    足認被告肇事仍決意逃逸。被告駛離現場之當下，即已增加
    被害人因就醫延誤致傷亡擴大之風險，其起意離開現場即已
    既遂，被告嗣後返回現場，僅能認為係犯後態度良好云云，
    顯逕以被告駕車駛離現場即認被告具肇事逃逸之決意，尚有
    未合，此部分上訴理由尚非屬於足以影響判決本旨之具體理
    由。
四、綜上所述，檢察官俱未依法指摘或表明第一審判決有何採證
    認事、用法或量刑等足以影響判決本旨之不當或違法，而構
    成應予撤銷之具體事由，且上開上訴理由亦不足以認定原判
    決有何不當或違法之處，尚非提起上訴之具體理由，應予駁
    回，並不經言詞辯論為之。
據上論斷，應依刑事訴訟法第367條前段、第372條，判決如主文
。
中    華    民    國   100    年    6     月    1     日
          刑事第十二庭    審判長法  官  康應龍
                                法  官  王國棟
                                法  官  黃家慧
以上正本證明與原本無異。
如不服本判決應於收受送達後十日內向本院提出上訴書狀，其未
敘述上訴之理由者，並得於提起上訴後十日內向本院補提理由書
（均須按他造當事人之人數附繕本）「切勿逕送上級法院」。
                                書記官  江丞晏
中    華    民    國   100    年    6     月    1     日